【裁判字號】    99,交聲,984
【裁判日期】    990630
【裁判案由】    交管條例聲異
【裁判全文】
臺灣板橋地方法院交通法庭裁定         99年度交聲字第984號
原處分機關  交通部公路總局臺北區監理所板橋監理站
異  議  人  乙○○
上列異議人因不服原處分機關於民國99年4 月16日所為板監裁字
第裁41-C00000000號違反道路交通管理事件裁決書所為處分，經
聲明異議，本院裁定如下：
    主  文
異議駁回。
    理  由
一、本件聲明異議意旨詳如附件聲明異議狀所載。
二、按汽車駕駛人拒絕接受酒精濃度測試之檢定者，處6 萬元罰
    鍰，並當場移置保管該汽車及吊銷該駕駛執照，道路交通管
    理處罰條例第35條第4 項前段定有明文，且依同條例第67條
    第2 項規定，經吊銷駕駛執照者，3 年內不得考領駕駛執照
    。再按警察對於已發生危害或依客觀合理判斷易生危害之交
    通工具，得予以攔停並採行下列措施：( 一) 要求駕駛人或
    乘客出示相關證件或查證其身分。( 二) 檢查引擎、車身號
    碼或其他足資識別之特徵。( 三) 要求駕駛人接受酒精濃度
    測試之檢定。警察因前項交通工具之駕駛人或乘客有異常舉
    動而合理懷疑其將有危害行為時，得強制其離車，警察職權
    行使法第8 條第1 定有明文。而警察職權行使法第8 條規定
    ，考其立法目的及學理通說見解，咸認本條規定在於補充道
    路交通管理處罰條例不足之處，亦即道路交通管理處罰條例
    第35條第4 項雖有駕駛人拒絕酒測處罰之規定，但卻缺乏酒
    測程序之規定，是本條即有補充道路交通管理處罰條例不足
    之處，而屬於「個別臨檢」之性質。
三、經查：異議人乙○○所騎乘之車牌號碼N23-913 號重機車於
    99年4 月4 日凌晨3 時02分許，在臺北縣中和市○○街59號
    前，為臺北縣政府警察局中和第一分局南勢派出所員警當場
    攔停，要求異議人接受酒精濃度測試檢定，嗣遭異議人拒絕
    而同行至派出所後，因認異議人有「拒絕接受酒精濃度測試
    之檢定」之違規行為，製發舉發違規通知單並當場移置保管
    上開機車之事實，為異議人所不爭執，並有臺北縣政府警察
    局北縣警交大字第C00000000 號舉發違規通知單1 紙在卷可
    參，此部分之事實自堪先予認定。異議人固不否認有拒絕酒
    測之行為，惟以當時雖然有喝酒，但因機車停在斜坡，怕下
    坡會發生危險，才先由異議人騎機車從斜坡滑下去，火都沒
    打著，到路口才換異議人的太太騎，騎沒幾間店面，有員警
    從後面騎到我們旁邊，我們就停下來，員警說看到我們換位
    子，問我有沒有喝酒，要對我酒測，我下意識覺得為什麼我
    太太騎車，要對我酒測，就不答應等語置辯。然查，本件經
    傳喚證人即製單舉發員警甲○○於本院到庭具結證稱：「（
    請你描述當時違規的經過？）我當時是一人騎警用機車執行
    巡邏及取締違規的勤務，我當時是穿警員制服，但機車上的
    警示燈沒有開，騎到中和市○○街和忠孝街口，當時路口是
    紅燈，我停下來，就看到對向華新街109 巷看到有一台機車
    停在路口前，但是原來的騎士與後座乘客下車互換位置，我
    覺得奇怪，等變綠燈那輛機車騎過路口進入華新街後，我就
    回頭上前攔停查問，我當時就聞到有濃厚的酒味。但分不出
    是哪一位，我透過詢問及查看證件才確認喝酒的是後座的異
    議人，異議人當時有承認之前有喝酒，但我沒問他喝什麼酒
    ，他只說喝一點，我就請派出所同事送酒測器到現場來，異
    議人當時就表示說我攔停時機車不是他騎的，他拒絕酒測，
    說要跟我回派出所跟主管講，我說沒關係就請你跟我們回派
    出所繼續後來的程序，接著我們就一起回派出所。我這張舉
    發單是在派出所內製作的。」、「（你剛才說上開機車在路
    口紅燈時有前後座的人交換位置，當時你可否看出上開機車
    是否在發動行駛中？）是在發動中。因為我有看到上開機車
    大燈是亮的，而且我事先停在上開路口等紅燈，我就看到上
    開機車從109 巷內騎出來，沒有看到是牽出來，109 巷靠裡
    面是山坡道路，但在接近上開路口前就是平面道路沒有斜坡
    ，斜坡是在過了我所提出現場示意圖2 紙上所畫監視器位置
    以內的道路。」、「（如果上開機車上坐著兩位成年人，可
    否由你剛才所說109 巷內監視器位置的裡面不發動引擎直接
    滑行到上開路口停止？）沒有辦法，因為109 巷不寬，且有
    直角彎，我認為上開機車當時有發動。」、「（你剛說看到
    上開機車停在路口時大燈亮著，後來你有無看到上開大燈有
    熄滅或是變暗過？）沒有，一直到我攔停下來都是一樣的亮
    度。」等語明確（見本院99年6 月18日訊問筆錄第2 至4 頁
    ）。按交通警員製單舉發違反道路交通管理處罰條例所列之
    違規行為，係公務員基於職務上權力，依法就特定之具體事
    件所為具公法上效果之單方行政行為，基於公務員為公法上
    行為具有公信力之原則，該行政處分當可被推定為真正，本
    此公信原則，立法者乃賦予行政機關制定違反道路交通事件
    統一裁罰標準及處理細則，使執勤警員得當機處分以達其維
    護交通秩序、安全之行政目的，本件舉發員警甲○○係於執
    行勤務當中，偶然發現本件違規事實，衡情應無設詞攀誣，
    或虛構違規事實以陷害異議人之可能，且當時警員係當場目
    擊異議人上開違規全部經過，並立即攔停異議人舉發之，則
    揆諸上開經過情節以觀，舉發警員應無誤判或錯認之虞。又
    本件舉發員警與異議人並不相識，亦無宿怨嫌隙，衡情證人
    應無甘冒偽證罪刑責風險而設詞構陷異議人之理，其對當日
    所見違規情形於具結後堅證如上，足認其確係依自己親自見
    聞所得而為上開供述。此外復查無其他任何事證可認證人上
    開證述有何瑕疵或與事理相違而可認與事實不符之處，本院
    依直接審理所得心證，認證人依自己親自見聞所為之上開證
    述應與事實相符，證人即員警甲○○本於維護交通秩序、安
    全職責所為之舉發，自應受到合法、正確之認定。又異議人
    於法院調查時亦當庭表示：上開機車在上開路口停等紅燈前
    ，都是我在騎，後座是我太太，我之前就跟我太太講好，因
    為我當天有喝酒，但109 巷是斜坡所以讓我先騎載她出來，
    到路口再換她騎，但當時機車沒有發動是滑下來，可是在過
    了監視器位置後力量不夠，我才發動車子繼續往前騎，最後
    才停在109 巷口換位置等語，是異議人當天確實有酒後駕車
    之行為，異議人前開辯稱無非卸責之詞，不足採信，異議人
    有拒絕接受酒精濃度測試檢定之違規行為，事證明確，堪予
    認定。
四、綜上所述，本件異議人確有於前述時、地，有拒絕接受酒精
    濃度之測試檢定之違規事證明確。原處分機關依據道路交通
    管理處罰條例第35條第4 項、第67條第2 項之規定，裁處罰
    鍰6 萬元，並吊銷駕駛執照，3 年內禁考，其認事用法並無
    違誤，裁罰亦無不當，本件異議為無理由，應予駁回。
據上論斷，應依道路交通管理事件處理辦法第19條，裁定如主文
。
中    華    民    國    99    年     6    月    30    日
                    交通法庭  法  官  林 晏 鵬
上列正本證明與原本無異。
如不服本裁定，應於裁定送達後五日內敘明抗告理由，向本院提
出抗告狀。
                              書記官  陳 映 孜
中    華    民    國    99    年    7     月    1     日

司法院資訊處製作；財團法人民間司法改革基金會備份。
